臺灣臺南地方法院民事判決　　　　　　　 93年度訴字第619號
原　　　告　丁○○
　　　　　　　　　　　　四七號.
　　　　　　丙○○
共　　　同
訴訟代理人　許世烜律師
被　　　告　庚○○
　　　　　　乙○○
　　　　　　　　　　　七號
　　　　　　辛○○
　　　　　　戊○○
　　　　　　甲○○
　　　　　　龍昇飯店
兼 上 一人
法定代理人　己○○
共　　　同
訴訟代理人　侯清治律師
上列當事人間請求確認合夥關係存在等事件，經本院於民國94年
4月28日言詞辯論終結，判決如下：
     主  文
確認原告丁○○與被告庚○○、乙○○、辛○○、戊○○、甲○○、己○○等人間就被告龍昇飯店之合夥關係存在。
被告龍昇飯店應給付原告丙○○新台幣貳佰玖拾壹萬捌仟貳佰伍
拾陸元，及自民國九十三年五月六日起至清償日止，按週年利率
百分之五計算之利息。
訴訟費用由被告連帶負擔。
本判決第二項於原告丙○○以新台幣玖拾柒萬貳仟元為被告供擔
保後，得假執行。但被告龍昇飯店如於執行標的物拍定、變賣前
，以新臺幣貳佰玖拾壹萬捌仟貳佰伍拾陸元為原告丙○○預供擔
保，得免為假執行。
    事  實
甲、原告方面：
一、聲明：
（一）確認原告丁○○與被告庚○○、乙○○、辛○○、戊○○
      、甲○○、己○○等人間就龍昇飯店之合夥關係存在。
（二）被告龍昇飯店應給付原告丙○○新台幣貳佰玖拾壹萬捌仟
      貳佰伍拾陸元，及自起訴狀繕本送達翌日起至清償日止，
      按週年利率百分之五計算之利息。
（三）訴訟費用由被告連帶負擔。
（四）聲明第二項部分，原告願供擔保，請准宣告假執行。
二、陳述：
（一）原告丁○○為龍昇飯店之合夥人，出資額占五分之一即新
      台幣8,800,000元，且訴外人黃俊榮並非被告龍昇飯店之
      合夥人等事實已經鈞院九十年度重訴字第三一八號、九十
　　　年度訴字第一二一六號等確定判決所確認。又按「關於消
　　　極確認之訴，經確定判決，認法律關係成立予以駁回時，
      就該法律關係之成立即有既判力，上訴人前對系爭債權提
      起確認不存在之訴，既受敗訴之判決且告確定，則被上訴
      人於後案主張債權存在，請求如數履行，上訴人即應受前
      案既判力之羈束，不容更為債權不存在之主張。」此最高
      法院五十年台上字第二三二號判例意旨參見。查訴外人黃
      俊榮於前案提起主參加訴訟，業歷經三審判決，並認訴外
      人黃俊榮與被告龍昇飯店之合夥關係不存在，並駁回其之
      主參加訴訟，故依前揭最高法院判例意旨，關於「原告丁○○與龍昇飯店就出資額五分之一之合夥關係存在」之事
      實，有既判力。
（二）再按合夥，為諾成契約及不要式契約，被告龍昇飯店雖有
      向台灣省南區國稅局新化稽徵所申請核備之合夥契約書及
      所為之合夥營利事業登記，然其申請核備登記所載之資本
      額僅200,000元，該登記顯與真正之合夥關係並不相符，
      僅是應付行政手續之需，因此，系爭之合夥關係（民事私
      法權利義務關係）不因被告龍昇飯店之稅籍登記或營利事
      業登記等行政手續之登記或註銷而受影響。又按合夥之解
      散，應由合夥人全體同意解散，原告為被告龍昇飯店之合
      夥人，訴外人黃俊榮並非龍昇飯店之合夥人，已經法院判
      決確定。被告等人主張被告龍昇飯店之合夥已於93年7月5
      日經過全體合夥人同意終止合夥關係（即解散），然依該
      日決議之議事錄所載參與決議之人，其中訴外人黃俊榮並
      非合夥人，又真正之合夥人即原告丁○○並未被通知參加
      該次會議，亦從未同意將合夥終止或解散，則被告龍昇飯
      店並未由全體合夥人決議解散，則原告丁○○與被告被告
      庚○○、乙○○、辛○○、戊○○、甲○○、己○○等人
      間就龍昇飯店之合夥關係仍存在。然因被告等人否認原告
      之合夥人地位，又於訴訟進行中，明知原告丁○○為合夥
      人而仍共同向稅捐機關辦理註銷登記，致原告丁○○就被
      告龍昇飯店之合夥權利有受侵害之虞，故有確認之必要。
（三）原告丁○○為龍昇飯店之合夥人，訴外人黃俊榮並非被告
      龍昇飯店之合夥人等事實，均經確定判決所確認。然訴外
      人黃俊榮為圖不法利益，竟仍僭稱為被告龍昇飯店之合夥
      人，於93年4月間以不實陳述之支付命令聲請狀向鈞院聲
      請發支付命令予被告龍昇飯店，請求被告龍昇飯店應給付
      訴外人黃俊榮2,918,256元之合夥利益，有鈞院九十三年
      促字第一四五九五號支付命令一件在卷可稽。被告龍昇飯
      店之執行業務代表人為被告己○○，於前案確認訴訟中對
      原告丁○○為合夥人一事不爭執，且否認黃俊榮為合夥人
      ，也知悉法院判決確定訴外人黃俊榮並非被告龍昇飯店之
      合夥人。則被告己○○既明知此事，於收受前揭支付命令
      後，因內容與前法院確定判決不符，且將侵害合夥人即原
      告丁○○之利益，並應於20日不變期間內聲明異議，況原
      告已於93年5月4日寄發存證信函予被告龍昇飯店及己○○
      ，督促其應就該不實之支付命令聲明異議，以維護合夥權
      益，詎被告己○○收到存證信函後仍不予理會，任該支付
      命令確定。被告龍昇飯店應給予原告丁○○之合夥利益，
      即為上開支付命令所命被告龍昇飯店給付之數額，被告龍
      昇飯店等人於93年12月29日答辯三狀主張：對黃俊榮給付
      合夥利益，即生清償效力云云，故被告龍昇飯店給付予訴
      外人黃俊榮之2,918,256元，即為系爭合夥利益之數額，
      此被告龍昇飯店亦不爭執（93年4月16日合夥會議記錄參
      照），自堪予認定，故本件所爭執者僅是系爭合夥利益究
      竟應給付原告丁○○或訴外人黃俊榮，亦即誰是真正之合
      夥人而已，而原告丁○○為龍昇飯店之合夥人，訴外人黃
      俊榮並非被告龍昇飯店之合夥人等事實，既經確定判決所
      確認，則被告龍昇飯店將合夥利益2,918,256元給付予訴
      外人黃俊榮，自不生清償之效力。
      被告龍昇飯店仍對原告丁○○負給付之義務。而原告丁○○已於94年1月4日將上開對於被告龍昇飯店之合夥利益
      2,918,256元之請求權讓與予承當人即原告丙○○。
三、證據：提出台灣省南區國稅局新化稽徵所函、本院93年促字
    第14595號支付命令、存證信函及回執、債權讓與書等各一
    件為證。
乙、被告方面：
一、聲明：求為判決駁回原告之訴，訴訟費用由原告負擔，如受
    不利判決，願供擔保請准免為假執行宣告。
二、陳述：
（一）鈞院九十年度重訴字第三一八號（以下簡稱前案），參照
      原告丁○○於該案起訴聲明及黃俊榮主參加訴訟起訴聲明
      ，有既判力者應僅為「丁○○與龍昇飯店間之合夥關係」
      ，及「黃俊榮與龍昇飯店間之合夥關係」，丁○○或黃俊
      榮與被告庚○○、乙○○、辛○○、戊○○、甲○○、己○○等人間之合夥關係（即龍昇飯店合夥），則非該案之
      訴訟標的，故被告庚○○、乙○○、辛○○、戊○○、甲○○、己○○等人應不受前案既判力之拘束，雖前案判決
      理由中就「合夥契約之當事人為丁○○」曾為認定，但判
      決理由之認定，僅有在無重大違反法令時，始依民事訴訟
      法誠信原則賦予拘束力，而前案判決理由認定合夥合意係
      存在於原告丁○○個人，明顯與丁○○於該案中之主張（
      前案丁○○起訴狀第三頁第5、10行）不符，違反民事訴
      訟辯論主義之大原則，難認其有拘束力。又所謂既判力，
      乃判決確定後，就當事人言，關於該判決內容之確定的判
      斷，此後於其他訴訟上不得為與該確定判決內容相反之主
      張；就法院言，不得為與該確定判決內容相牴觸之裁判，
      稱為判決之實質確定之。因民事訴訟法第400條既判力之
      規定，即所謂訴訟標的於確定之終局判決中經裁判者，
      當事人不得就該法律關係更行起訴，依此規定，凡未經確
      定終局判決之訴訟標的，各合夥人個別要公同出資，並非
      相同，即係另一法律關係，與原告丁○○為龍昇飯店之合
      夥人或黃俊榮並非龍昇飯店合夥人等確定終局判決之法律
      關係並非同一，是該確認判決對被告自無既判力可言（未
      為實體上之判決）。因確認之訴所為之確認判決，只進一
      步包括給付之訴，並不包括形成之訴所要求之勝訴形成判
      決，得根據該形成判決乃直接形成法律上之效果，始得以
      拘束被告。故原告所主張之該判決無法拘束被告，從而原
      告丁○○所主張因情事變更，以他項聲明代最初起訴之聲
      明，暫不論此是否情事變更，亦要第一項聲明確認丁○○
      與被告龍昇飯店之合夥關係存在，判決勝訴確定，才有第
      二項被告龍昇飯店應給付原告丙○○2,918,256元之合夥
      利益，故對鈞院之裁定才未表示意見，並非被告未表示不
      同意，視為已同意此上述原告所為訴之變更。
（二）龍昇飯店合夥之成立，係直接由其前身龍昇旅社事業有限
      公司各股東以股份為出資所成立，並未再另有出資，而龍
      昇旅社事業有限公司在合夥86年4月15日成立時，原告黃
      俊榮為其股東，龍昇飯店合夥之出資亦係由黃俊榮以自己
      之股份作為龍昇飯店合夥之出資，再以龍昇飯店合夥之其
      他合夥人，即本案其他被告，除被告庚○○曾於前案表示
      其個人見解認丁○○為合夥人外（但其顯然係因龍昇飯店
      係丁○○邀集成立，並參與籌備會議，並有在看飯店之帳
      目，始誤認其為合夥人），無人認係丁○○與其等為合夥
      之合意。丁○○非係龍昇飯店合夥之合夥人，實至為明確
      。且合夥契約自始即由黃俊榮參與，非原告丁○○，有營
      利事業所得稅資料並無投資人丁○○可為參憑。況確認原
      告丁○○與被告間就被告龍昇飯店之合夥關係存在，已因
      被告龍昇飯店之解散、清散完畢，而不存在，則此確認已
      係當事人不適格。縱解散登記僅係行政登記手續，但解散
      要全部合夥人同意，則原告丁○○是否有合夥利潤分配請
      求權尚屬未知數，如何有訴之聲明第二項，其非有請求權
      如何得讓與原告丙○○，對此訴之聲明第一項內容不表同
      意，則其訴之聲明第二項，自亦當然不同意，乃法理當然
      。
（三）末就台灣高等法院台南分院九十二年度重上字第二三號判
      決表示意見如下：上開判決僅就黃俊榮之參加訴訟之訴為
      審理，原告丁○○之訴業於第一審因庚○○不爭執而已無
      受確認判決利益予已駁回而敗訴確定，換言之，原告丁○○之訴並未經實體判決，是原告執此判決之「既判力」提
      起本訴，主張顯無理由。該判決之被上訴人龍昇飯店及原
      告丁○○，並非被告之個別合夥契約當事人，而龍昇飯店
      為非法人團體是據合夥契約所組織而成，並非合夥契約之
      當事人，是該判決所認定是被告龍昇飯店與黃俊榮間之合
      夥關係不存在，結論並無錯誤，蓋被告龍昇飯店間本來就
      不可能與黃俊榮有合夥關係，上開判決效力不及於非該案
      訴訟當事人或無參加訴訟之被告，被告不受既判力之拘束
      。且上開判決亦認定合夥契約名義人係黃俊榮，上開判決
      雖認定原告與黃俊榮間是信託關係並從而論斷，惟該合夥
      出資誰屬究屬其內部關係，被告等既非該信託契約當事人
      ，故不受拘束。合夥成立自始該份出資均由黃俊榮列名合
      夥契約人，並無由原告丁○○入名再轉讓予黃俊榮之情事
      ，形式上根本不可能有信託關係之成立可言，換言之，縱
      有該信託，信託物亦是出資物之「金錢」，而非「合夥出
      資」本身。被告庚○○不爭執原告丁○○之股份是根據自
      身籌立龍昇飯店之經歷，認為原告丁○○才是出資所有者
      ，不是黃俊榮，然此並非法律的判斷，僅是基於創店元老
      之私人交情所為之說法，惟被告庚○○於該案雖以龍昇飯
      店委任複代理人出庭，其雖可代表被告龍昇飯店，但尚不
      能代表其他合夥人個人陳詞，尤其關於合夥契約之當事人
      爭執之相關事項，並不屬於合夥人選任代表之執行業務範
      圍，被告庚○○之個人認知並不能代表其他合夥人之意見
      ，實則被告庚○○亦從不否認黃俊榮是簽立合夥契約之當
      事人，是上開判決之先決問題是出在請求確認合夥契約關
      係存在與否，起訴卻未列其他合夥人全體為被告，而是列
      龍昇飯店為被告，致生判決雖確定仍不能解決合夥契約究
      為誰之糾紛。惟不論如何，在被告龍昇飯店解散前，原告
      丁○○從來不是合夥人之一，是原告丁○○本件訴訟之主
      張已無實益，其餘應由原告丁○○、黃俊榮父子循其內部
      關係處理，實與本案被告等人無關。
三、證據：提出財政部南區國稅局新化稽徵所函三份、核定通知
    書、贈與稅免稅證明書、龍昇旅社事業有限公司設立登記事
    項卡及董事、股東名單、龍昇旅社事業有限公司變更登記事
    項卡及董事、股東名單、龍昇飯店合夥契約書、合夥人會議
    紀錄等各一件為證。
丙、本院依職權調閱本院九十年度重訴字第三一八號、九十年度
    訴字第一二一六號、台灣高等法院台南分院九十二年度重上
    字第二三號判決，最高法院九十三年度台上字第二０四號等
    案卷，併向財政部台灣省南區國稅局新化稽徵所調閱龍昇飯
    店營利事業所得稅結算申報書。
    理  由
一、原告起訴主張：原告丁○○為龍昇飯店之合夥人，而訴外人
    黃俊榮則非被告龍昇飯店之合夥人等事實，已經鈞院九十年
　　度重訴字第三一八號、九十年度訴字第一二一六號等確定判
    決所確認，應有既判力。且合夥關係不會因被告龍昇飯店之
    稅籍登記等行政手續而受影響。且被告等人主張被告龍昇飯
    店之合夥已於93年7月5日經過全體合夥人同意解散，然依該
    日決議之議事錄所載參與決議之人，其中訴外人黃俊榮並非
    合夥人，又真正之合夥人即原告丁○○並未被通知參加，亦
    從未同意，故被告龍昇飯店因未由全體合夥人決議解散，則
    原告丁○○與被告被告庚○○、乙○○、辛○○、戊○○、
    甲○○、己○○等人間就龍昇飯店之合夥關係仍存在，然因
    被告等人否認原告之合夥人地位，又於訴訟進行中，明知原
    告丁○○為合夥人而仍共同向稅捐機關辦理註銷登記，致原
    告丁○○就被告龍昇飯店之合夥權利有受侵害之虞，故有確
    認之必要。此外，訴外人黃俊榮為圖不法利益，僭稱為被告
    龍昇飯店之合夥人，於93年4月間以不實陳述，向鈞院聲請
    發支付命令予被告龍昇飯店，請求其給付合夥利益2,918,25
    6元，被告龍昇飯店明知此事，卻未於20日不變期間內聲明
    異議，任令確定。被告龍昇飯店應給予原告丁○○之合夥利
    益，即為上開支付命令所命被告龍昇飯店給付之數額，此乃
    其所不否認，且被告龍昇飯店縱對黃俊榮給付該合夥利益，
    亦不生清償效力，故被告龍昇飯店仍應對原告丁○○負給付
    上開合夥利益之義務，原告丁○○並已於94年1月4日將上開
    對於被告龍昇飯店之合夥利益2,918,256元之請求權讓與予
    承當人即原告丙○○，故請求判決如訴之聲明所述。
二、被告則以：（一）確認原告丁○○與被告間就被告龍昇飯店
    之合夥關係存在，已因被告龍昇飯店之解散、清散完畢，而
    不存在，則此確認係當事人不適格。（二）鈞院九十年度重
    訴字第三一八號，參照原告丁○○於該案起訴聲明及黃俊榮
    主參加訴訟起訴聲明，有既判力者應僅為「丁○○與龍昇飯
    店間之合夥關係」，及「黃俊榮與龍昇飯店間之合夥關係」
    ，丁○○或黃俊榮與被告庚○○等人間之合夥關係（即龍昇
    飯店），則非該案之訴訟標的，故被告庚○○等人應不受前
    案既判力之拘束，雖前案判決理由中就「合夥契約之當事人
    為丁○○」曾為認定，但前案判決理由認定合夥合意係存在
    於原告丁○○個人，明顯與丁○○於該案中之主張不符，違
    反民事訴訟辯論主義之大原則，難認其有拘束力。因民事訴
    訟法第400條既判力之規定，原告丁○○為龍昇飯店之合夥
    人或黃俊榮並非龍昇飯店合夥人等確定終局判決之法律關係
    並非同一，是該確認判決對被告自無既判力可言（未為實體
    上之判決），因確認之訴所為之確認判決，只進一步包括給
    付之訴，並不包括形成之訴所要求之勝訴形成判決，得根據
    該形成判決乃直接形成法律上之效果，始得以拘束被告。故
    原告所主張之該判決無法拘束被告。龍昇飯店合夥之成立，
    係直接由其前身龍昇旅社事業有限公司各股東以股份為出資
    所成立，並未再另有出資，而當初黃俊榮為其股東，龍昇飯
    店合夥之出資亦係由黃俊榮以自己之股份作為出資，且龍昇
    飯店合夥之其他合夥人即本案被告，除被告庚○○曾於前案
    表示其個人見解認丁○○為合夥人外（但其顯然係因龍昇飯
    店係丁○○邀集成立，並參與籌備會議，並有在看飯店之帳
    目，始誤認其為合夥人），無人認原告丁○○與其等為合夥
    之合意，故原告丁○○非係龍昇飯店合夥之合夥人。且被告
    庚○○於該案雖以龍昇飯店委任複代理人出庭，其雖可代表
    龍昇飯店但尚不能代表其他合夥人個人陳詞，尤其關於合夥
    契約之當事人爭執之相關事項，並不屬於合夥人選任代表之
    執行業務範圍，被告庚○○之個人認知並不能代表其他合夥
    人之意見，且合夥契約自始即由黃俊榮參與，非原告丁○○
    。（三）末台灣高等法院台南分院九十二年度重上字第二三
    號判決僅就黃俊榮之參加訴訟之訴為審理時，原告丁○○之
    訴業於第一審因庚○○不爭執而已無受確認判決利益予已駁
    回而敗訴確定，換言之，原告丁○○之訴並未經實體判決，
    是原告丁○○執此判決之「既判力」提起本訴，顯無理由。
    且上開判決亦認定合夥契約名義人係黃俊榮，上開判決雖認
    定原告與黃俊榮間是信託關係並從而論斷，惟該合夥出資誰
    屬究屬其內部關係，被告等既非該信託契約當事人故不受拘
    束。合夥成立自始該份出資均由黃俊榮列名合夥契約人，並
    無由原告丁○○入名再轉讓予黃俊榮之情事，形式上根本不
    可能有信託關係之成立可言，換言之，縱有該信託，信託物
    亦是出資物之「金錢」，而非「合夥出資」本身。是上開判
    決之先決問題是在請求確認合夥契約關係存在與否，起訴卻
    未列其他合夥人全體為被告，而是列龍昇飯店為被告，致生
    判決雖確定仍不能解決合夥契約究為誰之糾紛，是原告丁○○就本件訴訟之主張已無實益，其餘應由原告丁○○、黃俊
    榮父子循其內部關係處理，實與本案被告無關等云云資為抗
    辯，請求駁回原告之訴，並陳明願供擔保請准免為假執行之
    宣告。
三、【就原告丁○○訴之聲明第一項之確認之訴部份】，爰析述
    如下：
（一）程序部分：按訴訟法上所謂一事不再理之原則，乃指同一
      事件已有確定之終局判決者而言，其所謂同一事件，必同
      一當事人就同一法律關係而為同一之請求，若此三者有一
      不同，即不得謂為同一事件，自不受確定判決之拘束，此
      最高法院十九年上字第二七八號判例參照。再按民事訴訟
      法第二百四十七條所謂即受確認判決之法律上利益，須因
      法律關係之存否不明確，致被上訴人在私法上之地位有受
      侵害之危險，而此項危險得以對於被上訴人之確認判決除
      去之者，始為存在，最高法院二十七年上字第三一六號亦
      著有判例。經查：本件原告丁○○前雖曾持相同原因事實
      ，對被告龍昇飯店（合夥事業團體）向本院提起請起確認
      合夥關係存在之訴（本件之訴外人黃俊榮並於前案中併提
      起參加訴訟），惟經本院以：「被告龍昇飯店間之合夥關
      係應係存在於本訴原告（丁○○）而非黃俊榮之事實，被
      告龍昇飯店始終未嘗爭執，並自認本訴原告（丁○○）所
      主張之事實為真，亦不否認本訴原告（丁○○）與被告龍
      昇飯店間有合夥關係存在（前案即九十年度重訴字第三一
      八號卷之90年12月3日之言詞辯論筆錄參見），故認合夥
      關係是否存在，就本訴原告（丁○○）與被告龍昇飯店而
      言並無不明確，是本訴原告（丁○○）對被告龍昇飯店提
      起確認本訴原告（丁○○）與被告龍昇飯店間有合夥關係
      存在之訴，是難認本訴原告（丁○○）就此部分有即受確
      認判決之法律上利益，故認其提起前案訴訟，於法未合，
      而予以駁回確定在案，此乃兩造到庭所不爭執者，復經本
      院依職權調閱前案即九十年度重訴字第三一八號案卷核閱
      屬實，應堪信為真實。故前揭本院就本訴部份之確定判決
      ，乃係因被告龍昇飯店（法定代理人己○○）之複代理人
      庚○○（註：己○○與庚○○二人均為本件原告丁○○訴
      之聲明第一項請求確認之被告）到庭對於該本訴原告丁○○就被告龍昇飯店之合夥關係存在並不爭執，因認原告丁○○之前案訴訟欠缺即受確認判決之法律上利益而予以程
      序上駁回，是前揭本院就本訴部份之確定判決，尚無實體
      上之既判力，是本件原告丁○○再以被告龍昇飯店之其他
      合夥人即被告庚○○、乙○○、辛○○、戊○○、甲○○
      、己○○等六人（以下簡稱被告庚○○等六人）嗣後否認
      其等與原告丁○○就被告龍昇飯店間之合夥關係存在，除
      拒絕給付合夥利益外，復未經其同意即於93年7月5日開會
      決議解散被告龍昇飯店，並辦理稅籍登記，則兩造之合夥
      法律關係是否存在確有不明確，並可能致原告丁○○在私
      法上之真正合夥人地位以及合夥利益等有受侵害之危險，
      而此項危險僅得以對於被告庚○○等人之確認判決予以除
      去，揆諸前揭判例意旨，應認本件原告丁○○就此部分確
      有新產生一即受確認判決之法律上利益，其對於其餘合夥
      人即被告庚○○等人雖再行提起本件訴訟，尚無違背一事
      不再理之原則，於法並無不合，先此敘明。
（二）再按確認法律關係成立或不成立之訴，以確認現在之法律
      關係為限，如已過去或將來應發生之法律關係，則不得為
      此訴之標的 (最高法院四十九年台上字第一八一三號判例
      意旨參照)。被告庚○○等人雖辯稱：原告丁○○與被告
      庚○○等人間，就被告龍昇飯店之合夥關係，已因被告龍
      昇飯店之解散、清散完畢，而不存在，故本件確認之訴係
      當事人不適格云云。然查：合夥之法律關係係屬民事私法
      權利義務關係，其存在與否，並不因合夥事業於本件即為
      被告龍昇飯店之稅籍登記或營利事業登記等行政手續之核
      備或註銷而受影響。再按合夥之解散，應由合夥人全體同
      意解散，倘原告丁○○與被告蔣松濤等人就被告龍昇飯店
      之合夥關係確係存在，則其既未參與被告龍昇飯店於93年
      7月5日終止解散之會議，亦從未決議或同意將合夥終止或
      解散，則被告龍昇飯店之解散決議即會因欠缺全體合夥人
      之同意而未能生效，並使原告丁○○與被告庚○○等人間
      就被告龍昇飯店之合夥關係仍存在，則原告丁○○提起本
      件確認之訴，則屬確認現在之法律關係，而非過去發生之
      法律關係，自仍得為本件確認之訴之訴訟標的，且並無當
      事人不適格或無實益等問題，均屬無疑，被告等人就此所
      為之抗辯，自屬無據，難以採信。
（三）再按非法人之團體，設有代表人或管理人者，有當事人能
      力，民事訴訟法第四十條第三項定有明文。所謂非法人之
      團體設有代表人或管理人者，必須有一定之名稱及事務所
      或營業所，並有一定之目的及獨立之財產者，始足以當之
      ，最高法院六十四年台上字第二四六一號判例意旨可資參
      照。另按合夥團體有當事人能力，復迭經本院著為判例 (
      四十一年台上字第一○四○號、四十二年台抗字第十二號
      、四十三年台上字第六○一號、四十四年台上字第二七一
      號)，且合夥團體非至解散清算完結，不能謂已經消滅，
      則又經本院十八年上字第二五三六號判決著為判例，此最
      高法院五十八年度第一次民、刑庭總會會議決議 (三)可
      資參照。經查：本件原告丁○○前向本院提起請求確認合
      夥關係存在之訴時，雖係以合夥事業團體即被告龍昇飯店
      為被告，並非以其他合夥人即被告蔣松濤等人為被告，惟
      依前揭判例意旨及會議決議，被告龍昇飯店屬合夥事業團
      體，設有代表人己○○，並且有一定之名稱及事務所或營
      業所，並有一定之目的及獨立之財產，此乃兩造所均不爭
      執者，故此非法人之團體自有當事人能力，本件原告丁○○，起訴確認對於被告龍昇飯店之合夥關係存在，目的即
      在確保其對被告龍昇飯店之合夥利益分配請求權，故而原
      告丁○○對於被告龍昇飯店提起前案之本訴訟，並無當事
      人能力欠缺或不適格之問題。
（四）實體部分：本件原告丁○○訴之聲明第一項請求確認其與
      被告庚○○、乙○○、辛○○、戊○○、甲○○、己○○
      等人間，就被告龍昇飯店之合夥關係存在，業經被告庚○○等人所否認，並抗辯其等就被告龍昇飯店之合夥關係並
      非存在於原告丁○○間，而係存在於訴外人黃俊榮間，是
      本件兩造主要爭執要旨即在於被告庚○○、乙○○、辛○○、戊○○、甲○○、己○○等人間，就被告龍昇飯店之
      合夥關係究係存在於原告丁○○或係訴外人黃俊榮間，以
      下茲析述之。按法院於確定判決理由中，就訴訟標的以外
      當事人主張之重要爭點，本於當事人辯論之結果，已為判
      斷時，除有顯然違背法令之情形，或當事人已提出新訴訟
      資料，足以推翻原判斷之情形外，應解為在同一當事人就
      與該重要爭點有關所提起之他訴訟，法院及當事人對該重
      要爭點之法律關係，皆不得任作相反之判斷或主張，以符
      民事訴訟上之誠信原則。此最高法院八十四年度台上字第
      二五三○號判決參照。本件原告丁○○前以合夥事業團體
      龍昇飯店為被告，向本院提起確認合夥關係存在之訴時，
      復經本件訴外人黃俊榮於前案提起主參加訴訟，亦請求確
      認其與被告龍昇飯店之合夥關係存在，其二人雖均未以其
      餘合夥人即本件被告庚○○等人為被告，惟究其實，前案
      之原告丁○○、參加原告黃俊榮等起訴確認對於被告龍昇
      飯店之合夥法律關係存在，目的均係為確保對被告龍昇飯
      店之合夥利益分配請求權，而前案之本訴即原告丁○○提
      起之確認訴訟，固因被告龍昇飯店（法定代理人己○○）
      之複代理人庚○○（均為合夥人之一）到庭對於該本訴原
      告丁○○就被告龍昇飯店之合夥關係存在並不爭執，致認
      原告丁○○之前案訴訟欠缺即受確認判決之法律上利益而
      予以程序上駁回，然前案之參加訴訟即參加原告黃俊榮所
      提起之確認訴訟，業經本院為實體審理後，認定參加原告
      黃俊榮對於被告龍昇飯店之合夥關係並不存在，判決參加
      原告之訴駁回，並歷經三審判決駁回參加原告黃俊榮之上
      訴而確定，此亦乃兩造所不爭執者，並經本院依職權調閱
      本院九十年度訴字第一二一六號、台灣高等法院台南分院
      九十二年度重上字第二三號判決、最高法院九十三年度台
      上字第二０四號等案卷核閱無誤，應堪信為真實，是就前
      揭參加訴訟部分之法院確定判決中之理由，參照前揭最高
      法院判決意旨，前案當事人主張之重要爭點（如被告龍昇
      飯店此一合夥事業團體之合夥契約當事人之一究為黃俊榮
      或為原告丁○○），若本於當事人辯論之結果，於判決理
      由中已為判斷時，除有顯然違背法令之情形，或當事人已
      提出新訴訟資料，足以推翻原判斷之情形外，應解為在同
      一當事人就與該重要爭點有關所提起之他訴訟，法院及當
      事人對該重要爭點之法律關係，皆不得任作相反之判斷或
      主張，以符民事訴訟上之誠信原則。且前案確定判決中對
      於被告龍昇飯店此一合夥事業團體所為之判斷，如發生前
      揭所述之民事訴訟法上誠信原則之效力，亦應及於合夥團
      體內之個別當事人，不容其再個別翻異情詞。
（五）經查：於本院前案【主訴部分】（即本院九十年度重訴字
      第三一八號）之一審審理中，本於當事人辯論之結果，原
      審確定判決認為：「當時因稅務因素，本訴原告（丁○○
      ）將其出資部分改以其子即主參加原告黃俊榮名義掛名為
      合夥人，將本訴原告（丁○○）之合夥人名義信託登記為
      黃俊榮，惟本訴原告（丁○○）已於九十年一月十一日以
      台南郵局第七六號存證信函通知主參加原告黃俊榮終止信
      託關係，收回有關投資被告龍昇飯店之一切權利，並以台
      南郵局第七七號存證信函通知被告龍昇飯店終止信託黃俊
      榮名義，是與被告龍昇飯店間之合夥關係應係存在於本訴
      原告（丁○○）而非黃俊榮之事實，被告龍昇飯店始終未
      嘗爭執，並自認本訴原告（丁○○）所主張之事實為真，
      亦不否認本訴原告（丁○○）與被告龍昇飯店間有合夥關
      係存在（見原審九十年十二月三日言詞辯論筆錄）」等語
      ，此部分已判決確定，故前案之【參加訴訟部分】之二審
      判決（台灣高等法院台南分院九十二年度重上字第二三號
      ）時，除已於判決理由之第五段部分，詳細採證論述合夥
      契約之形式上名義人雖為上訴人黃俊榮，然因被上訴人丁○○與上訴人黃俊榮之間存有信託關係，並經合法終止，
      故實質上之合夥人仍為被上訴人丁○○，而非上訴人黃俊
      榮等語（台灣高等法院台南分院九十二年度重上字第二三
      號判決理由第18至22頁參見），復又於理由中之第七段部
      分認定上開確定判決（即本院九十年度重訴字第三一八號
      ）理由已作判斷之事實部分，上訴人（黃俊榮）已不得再
      對此有所爭執，並認定：據龍昇飯店訴訟代理人庚○○於
      第一審法院審理時已自認對被上訴人丁○○之請求不爭執
      ，伊認定股份是被上訴人丁○○的；對於上訴人黃俊榮之
      請求，則有爭執等語（見一審卷九十年十二月三日言詞辯
      論筆錄），自應依法為被上訴人勝訴之判決。是此部分既
      經原審判決確定，駁回原審本訴原告丁○○對原審本訴被
      告龍昇飯店所提確認其等合夥關係存在之訴，則上訴人黃
      俊榮上訴聲明：確認被上訴人丁○○與龍昇飯店間合夥關
      係不存在，並對上開確定判決理由已作判斷之事實部分，
      再予爭執，即無理由，應予駁回。（台灣高等法院台南分
      院九十二年度重上字第二三號判決理由第24至25頁參見）
      ，並經最高法院裁定駁回上訴確定在案（最高法院九十三
      年度台上字第二０四號民事裁定參照）。同理得證，
      本件前案【本訴部分】一審判決以及【參加訴訟部分】之
      二審判決理由中，均已就被告龍昇飯店之合夥關係係存在
      於原告丁○○、而非存在於訴外人黃俊榮間之依據理由，
      既已詳為調查採證，並逐一論駁，且前案審理時，被告龍
      昇飯店之代表人亦合夥人之一之己○○雖未親自到庭，惟
      其委任之訴訟代理人吳美圈所複委任之訴訟代理人亦合夥
      人之一之庚○○到庭參與辯論，此有委任書一紙附於前揭
      案卷可稽，依民事訴訟法第七十二條之規定，訴訟代理人
      事實上之陳述，若未經到場之當事人本人及時撤銷或更正
      者，均有本人陳述之效力存在，不容事後翻異前詞（此乃
      禁反言原則），故於前案中，被告龍昇飯店（法定代理人
      己○○）經合法送達，並合法委任複代理人庚○○到庭陳
      述辯論，其所為之事實上陳述，自即代表被告龍昇飯店此
      一合夥團體本人之陳述，被告龍昇飯店之其餘合夥人即本
      件被告庚○○、己○○等人，自亦受前案之拘束，不得任
      作相反之判斷或主張，以符民事訴訟上之誠信原則及禁反
      言之精神，否則法律安定性將蕩然無存。是本件被告庚○○等人於本件審理中翻異前詞，辯稱：被告庚○○於前案
      雖以被告龍昇飯店委任之複代理人出庭，其雖可代表龍昇
      飯店但尚不能代表其他合夥人個人陳詞，尤其關於合夥契
      約之當事人爭執之相關事項，並不屬於合夥人選任代表之
      執行業務範圍，被告庚○○之個人認知並不能代表其他合
      夥人之意見云云，無視於被告庚○○於前案中乃係基於【
      當事人即被告龍昇飯店之複代理人】之地位到庭陳述，並
      非基於【其個人】之地位出庭陳述，顯係刻意曲解、迴避
      法律，違背民事訴訟上之誠信原則及禁反言之精神，並害
      及法律之安定性，浪費訴訟資源，顯並不理由，難以採信
      。
（六）又被告庚○○等人雖辯稱：其等應不受前案主文之「既判
      力」之拘束，固非無據，然就前案判決理由中當事人主張
      之重要爭點如本於當事人辯論之結果已有具體認定時，除
      能舉出前案判決理由中之判斷有顯然違背法令之情形，或
      當事人已提出新訴訟資料，足以推翻原判斷之情形，否則
      在同一當事人就與該重要爭點有關所提起之他訴訟中，法
      院及當事人對該重要爭點之法律關係，皆不得任作相反之
      判斷或主張，被告庚○○等人於本件訴訟中並未能提出任
      何積極具體事證以證明前案判決理由中之判斷有何顯然違
      背法令之情形，或提出任何之新訴訟資料，僅一再引述前
      案中已經具體審酌之資料證據再空言狡辯稱：前案認定與
      原告丁○○於前案中之主張不符，違反民事訴訟辯論主義
      之大原則，難認其有拘束力，以及被告庚○○於前案表示
      僅係其個人見解，且係因龍昇飯店係丁○○邀集成立，並
      參與籌備會議，並有在看飯店之帳目，始誤認其為合夥人
      ，其餘合夥人無人認原告丁○○與其等為合夥之合意，及
      前案判決亦認定合夥契約名義人係黃俊榮，被告庚○○等
      人既非該信託契約當事人自不受拘束，縱有該信託，信託
      物亦是出資物之「金錢」，而非「合夥出資」云云，顯均
      屬無據，難以採信，應予駁回。
（七）綜上所述，本件原告丁○○主張其個人原為龍昇旅社事業
      有限公司之董事，登記出資額四十萬元，與其他股東共同
      設立龍昇旅社事業有限公司經營旅館業務，嗣因未能辦妥
      營利事業登記，經台灣省政府撤銷公司登記，原告丁○○
      乃與其他全體股東於86年4月15日訂立合夥契約，由全體
      股東為合夥人改以合夥型態經營龍昇飯店原有業務，當時
      因稅務因素，原告丁○○將其出資部分改以其子即黃俊榮
      名義掛名為合夥人，將原告丁○○之合夥人名義信託登記
      為黃俊榮，惟原告丁○○已於90年1月11日以台南郵局第
      七六號存證信函通知黃俊榮終止信託關係，收回有關投資
      被告龍昇飯店之一切權利，並以台南郵局第七七號存證信
      函通知被告龍昇飯店告知終止信託黃俊榮名義，是與被告
      龍昇飯店間之合夥關係應係存在於原告丁○○，而非黃茂
      榮之間，此於前案中，被告龍昇飯店（法定代理人己○○
      ）經合法送達，並合法委任複代理人庚○○到庭陳述辯論
      ，其所為之陳述，自即有權代表被告龍昇飯店此一合夥團
      體，且正因被告龍昇飯店之訴訟代理人未於前案中爭執原
      告丁○○之合夥法律關係存在之事實，始導致原告丁○○
      之前案訴訟遭本院以無即受確認判決之法律上利益而認為
      無理由並遭駁回，而被告龍昇飯店之其餘合夥人即本件被
      告庚○○等人，於本件訴訟中，無新事實新事證，卻再空
      言翻異前詞，否認原告丁○○亦為合夥人之一之地位，反
      稱已於前案參加訴訟中起訴請求確認合夥關係存在遭實體
      判決敗訴之黃俊榮始為合夥人之一云云，顯自相矛盾並違
      反誠信原則，而被告龍昇飯店於93年7月5日終止解散之決
      議會議，係由黃俊榮參加簽名，原告丁○○並未參與，亦
      未簽名同意等情，此乃兩造所不爭執之事項，並有被告所
      提出之財政部台灣省南區國稅局新化稽徵所之函文影本二
      件，故被告龍昇飯店之前揭解散決議，因欠缺全體合夥人
      之同意而未生效力，且此法律關係並不會因任何行政上之
      登記等手續而有所改變，是本件原告丁○○起訴請求確認
      其與被告庚○○等人間就被告龍昇飯店之合夥關係仍然存
      在，自屬有據，應堪採信。
四、【就原告丙○○訴之聲明第二項之給付之訴部份】，爰悉述
    如下：本件原告丙○○起訴主張：訴外人黃俊榮自稱為被告
    龍昇飯店之合夥人之一，並於93年4月間以不實陳述，向本
    院聲請發支付命令予被告龍昇飯店，請求其給付訴外人黃俊
    榮2,918,256元之合夥分配利益，被告龍昇飯店明知訴外人
    黃俊榮並非合夥人之一，卻未於收受支付命令後20日之不變
    期間內聲明異議，任令確定等情，乃被告龍昇飯店及被告庚○○等人所均不否認，並經本院依職權調閱本院九十三年度
    促字第一四五九五號支付命令案卷核閱無誤，應堪信為真實
    。故被告龍昇飯店等對於應給予原告丁○○或訴外人黃俊榮
    該份之合夥利益數額確為2,918,256元等事實，既未爭執，
    自堪信為真實。再查，其餘被告庚○○等人就被告龍昇飯店
    間之合夥關係確係存在於原告丁○○間，而非於前案參加訴
    訟中起訴請求確認合夥關係存在遭實體判決敗訴之黃俊榮間
    ，復已如前述，則被告龍昇飯店自負有將該份合夥利益
    2,918,256元給付予原告丁○○之義務，縱被告龍昇飯店將
    合夥利益已對於訴外人黃俊榮清償，亦不生對原告丁○○清
    償之效力，被告庚○○等人僅一再辯稱：原告丁○○與黃俊
    榮之信託關係對其他被告應不生效力，應由丁○○、黃俊榮
    父子循其內部關係處理，與本案被告無關云云，卻不思察體
    會【前案參加訴訟之確定判決理由】中即已明確認定其二人
    間之內部關係，並說明合夥關係之實質當事人為原告丁○○
    ，並非黃俊榮，是被告等人僅空言辯稱，顯屬無據，自無足
    取。末查，原告丁○○又於94年1月4日將上開對於被告龍昇
    飯店之合夥利益2,918,256元之請求權讓與予承當訴訟人即
    原告丙○○，則本件承當訴訟人即原告丙○○請求被告龍昇
    飯店應給付其2,918,256元，及自起訴狀繕本送達之翌日即
    民國93年5月6日起至清償日止，按週年利率百分之五計算之
    利息，自屬有據，應予准許。
五、本判決第二項部分原告丙○○及被告龍昇飯店分別陳明願供
    擔保，聲請准為及免為假執行，核均無不合，爰分別酌定相
    當之擔保金額併准許之。
六、本件判決之基礎已臻明確，兩造其餘之攻擊防禦方法及舉證
　　，核與判決結果無影響，爰不一一論述，附此敘明。
七、結論：本件原告之訴為有理由，依民事訴訟法第78條、第85
    第2項、第390條第2項、第392條第2項、第3項，判決如主文
    。
中　　華　　民　　國　　94　　年　　5 　　月　　19　　日
                  民事第四庭    法　官　林臻嫺
以上正本係照原本作成
如對本判決上訴，須於判決送達後20日內向本院提出上訴狀
中　　華　　民　　國　　94　　年　　5 　　月　　19　　日
                                書記官　蔡蘭櫻
